【裁判字號】    92,台非,283
【裁判日期】    920814
【裁判案由】    公然侮辱
【裁判全文】
最高法院刑事判決                                九十二年度台非字第二八三號
    上  訴  人  最高法院檢察署檢察總長
    被      告  甲○○
右上訴人因被告公然侮辱案件，對於台灣台北地方法院中華民國九十二年六月十一日
第二審確定判決（九十二年度簡上字第三三號，聲請簡易判決處刑案號：台灣台北地
方法院檢察署九十一年度偵字第二一一六六號），認為部分違法，提起非常上訴，本
院判決如左：
    主  文
原判決關於公然侮辱部分撤銷。
甲○○公然侮辱人，處拘役貳拾日，如易科罰金，以佰元折算壹日。
    理  由
非常上訴理由稱：「按判決不適用法則或適用不當者，為違背法令，刑事訴訟法第三
百七十八條定有明文。又，刑法關於累犯之規定，以受有期徒刑之執行完畢，或受無
期徒刑或有期徒刑一部之執行而赦免後，五年以內再犯有期徒刑以上之罪者，為其成
立要件，此觀之刑法第四十七條之規定甚明。本件台灣台北地方法院九十二年度簡上
字第三三號刑事判決關於公然侮辱部分，依原判決認定之事實，係以被告甲○○於民
國九十一年七月十四日下午五時三十分許，在台北市○○區○○街二五一巷三三號附
近之虎山登山步道，遇見張棟樑及其妻王秀珍時，竟基於公然侮辱之意，在不特定之
眾多登山客得以共見共聞之公然狀態下，接續以台語『幹你娘雞巴』、『幹你娘臭雞
巴』等穢語對張棟樑辱罵，足以減損張棟樑名譽等情，核係犯刑法第三百零九條第一
項之公然侮辱罪，惟該罪之法定刑度為拘役或三百元以下罰金，並非有期徒刑以上之
罪，乃原法院於九十二年六月十一日判決時，竟依同法第四十七條累犯規定加重判處
拘役拾日，並諭知易科罰金之折算標準，揆之首開說明，原判決顯有適用法則不當
之違背法令。案經確定且於被告不利，爰依刑事訴訟法第四百四十一條、第四百四十
三條提起非常上訴，以資糾正。」等語。
本院按累犯之成立，依刑法第四十七條規定，以受有期徒刑之執行完畢，或受無期徒
刑或有期徒刑一部之執行而赦免後，五年以內再犯有期徒刑以上之罪為要件。本件被
告甲○○所犯刑法第三百零九條第一項之公然侮辱罪部分，其法定刑為拘役或三千元
以下罰金，並非有期徒刑以上之罪，自不得論以累犯。乃原審不察，遽依累犯之規定
加重其刑，而判決被告公然侮辱人，累犯，處拘役三十日，如易科罰金，以三百元折
算一日，自有判決適用法則不當之違背法令。案經確定，且對被告不利，非常上訴意
旨執以指摘，洵有理由，應由本院將原判決關於公然侮辱部分撤銷，另行判決如主文
第二項所示，以資糾正。
據上論結，應依刑事訴訟法第四百四十七條第一項第一款但書，刑法第三百零九條第
一項、第四十一條，罰金罰鍰提高標準條例第一條前段、第二條，判決如主文。
中      華      民      國    九十二    年      八      月     十四     日
                              最高法院刑事第六庭
                                  審判長法官  吳  雄  銘
                                        法官  池  啟  明
                                        法官  石  木  欽
                                        法官  郭  毓  洲
                                        法官  吳  三  龍
      右正本證明與原本無異
                                              書  記  官
中      華      民      國    九十二    年      八      月     十九     日
                                                                       Ｋ


司法院資訊處製作；財團法人民間司法改革基金會備份。
